【裁判字號】    97,簡上,110
【裁判日期】    970806
【裁判案由】    清償借款
【裁判全文】
臺灣臺北地方法院民事判決             97年度簡上字第110號
上  訴  人  乙○○
被上訴人    甲○○
上列當事人間請求清償借款事件，上訴人對於中華民國九十六年
九月二十一日臺灣臺北地方法院臺北簡易庭96年度北簡字第7445
號第一審判決提起上訴，本院於九十七年七月二十三日言詞辯論
終結，判決如下：
    主  文
上訴駁回。
第二審訴訟費用由上訴人負擔。
    事實及理由
一、本件被上訴人經合法通知，未於言詞辯論期日到場，核無民
    事訴訟法第386條所列各款情形，爰依上訴人之聲請，由其
    一造辯論而為判決。
二、被上訴人起訴主張：上訴人前於民國（下同）89年8月24日
    向其借款新臺幣（下同）500,000元，嗣經催討，上訴人僅
    分別於95年2月16日清償7,000元、95年2月22日清償5,000元
    、95年5月11日清償8,000元、95年6月23日清償8,000元、95
    年7月24日清償8,000元、及95年某月9日另清償8,000元，總
    計44,000元外，其餘均拒不返還，爰訴請上訴人應給付被上
    訴人500,000元，及自支付命令送達之翌日起至清償日止，
    按週年利率5％計算之利息。原審判命上訴人應給付被上訴
    人456,000元，及自95年12月16日起至清償日止，按週年利
    率5%計算之利息。被上訴人其餘之訴駁回（此部分未經被上
    訴人提起上訴，業已確定）。茲上訴人提起上訴，並於本院
    聲明：上訴駁回。
三、上訴人則辯以：伊向被上訴人所借款項均已全數清償完畢，
    與被上訴人間已無債權債務關係存在等語。並聲明：原判決
    不利於上訴人之部分廢棄。被上訴人在第一審之訴駁回。
四、被上訴人主張上訴人於89年8月24日向其借款500,000元乙節
    ，業據其提出借據1紙為證，並為上訴人所不爭執，應可信
    實。惟被上訴人主張上訴人並未全部返還前開借款，尚積欠
    456,000元及其法定遲延利息，則為被上訴人否認，並辯稱
    已全數清償完畢，復提出簽收筆記本為證。是本件之爭點即
    在於：上訴人就系爭借款是否已如數清償完畢？或尚有456,
    000元及其法定遲延利息未為清償？茲分述如下：
(一)按請求履行債務之訴，原告就其所主張債權發生原因之事實
    ，固有舉證之責任，若被告自認此項事實而主張該債權已因
    清償而消滅，則清償之事實，應由被告負舉證之責任，此觀
    民事訴訟法第277條之規定自明（最高法院28年上字第1920
    號判例旨參照）。
(二)上訴人雖主張前揭筆記本上載之92年3月15日及同年4月14日
    、5月21日6月20日、7月28日、8月18日各清償30,000元，9
    月21日清償24,000元、12月18日清償30,000元，93年2月18
    日清償10,000元、3月19日清償15,000元、4月20日清償20,
    000元、5月19日清償30,000元、6月21日清償40,000元、7月
    19日清償13,000元、6月16日清償30,000元、11月10日清償
    26,000元，係伊請被上訴人來家中親自簽收，惟為被上訴人
    否認，依前開舉證責任分配之原則，上訴人即應就伊有於前
    時日清償前揭款項之事實，負舉證之責。
(三)經查：
  1.觀之本院依職權調取被上訴人之入出境資料顯示，被上訴人
    係92年10月6日出境、同年月12日入境，93年5月21日出境、
    同年月1日入境，同年7月5日出境，同年月12日入境，93年8
    月23日出境、同年11月30日入境，同年12月10日出境、迄94
    年4月22日入境，此有法務部-入出資訊連結作業一紙（見本
    院卷第29頁）可考，執與前揭筆記本所載之清償日期互核以
    觀，固可見被上訴人除93年11月10日不在境內，其餘前揭筆
    記所載之清償日期均在境內。然被上訴人縱於前述時日未為
    出境，亦不足據以證明上訴人主張伊有還款暨被上訴人有在
    前開筆記本上簽收上訴人還款乙節屬實。且核算上訴人所主
    張前開時日之還款金額，總計418,000元，亦與伊所辯已全
    數清償之金額（456,000）未符，是上訴人前開所辯，已難
    憑取。
  2.上訴人復以前揭筆記上有被上訴人不爭執之簽收「江」之字
    樣（見本院卷第8頁）、與被上訴人有爭執之部分（見本院
    卷第6、7頁），聲請本院進行筆跡鑑定。然經本院依上訴人
    聲請將前開記本與被上訴人所寫之筆跡送內政部刑事警察局
    鑑定筆跡之結果，係認：爭議字甚少，且特微不明顯，無法
    鑑定，此有內政部刑事警察局97年月28日刑鑑字第09700746
    44號函可稽。此外，上訴人復未能舉他證證明被上訴人有為
    前述簽收還款（即如本院卷第6、7頁所載）之事實，是上訴
    人主張前開字跡為被上訴人所簽、並據此辯稱伊已全部還清
    借款云云，即屬乏據。
  3.上訴人又辯稱伊曾以匯款方式向被上訴人為清償之行為，惟
    為被上訴人否認，上訴人復未能提出相關之匯款單據、抑或
    陳明伊係於何時、在何處或經由何金融銀行辦理匯款清償之
    行為，以供本院查證（見本院卷第33頁背面、第52頁），揆
    諸前開判例旨，自難認上訴人所辯伊已全數清償借款為真正
    。
  4.綜上所述，上訴人抗辯伊業於92年3月15日及同年4月14日、
    5月21日、6月20日、7月28日、8月18日各清償30,000元，9
    月21日清償24,000元、12月18日清償30,000 元，93年2月18
    日清償10,00 0元、3月19日清償15,000元、4 月20日清償
    20,000元、5月19日清償30,000元、6月21日清償40,000元、
    7月19日清償13, 000元、6月16日清償30,000元、11月10日
    清償26,000元云云，即屬乏據，而無可採。
五、從而，被上訴人依消費借貸之法律關係，請求上訴人給付
    456,000元，及自支付命令送達之翌日即95年12月16日起至
    清償日止，按週年利率5％計算之利息，為有理由，應予准
    許。原審判命上訴人應予給付，並無違誤，上訴意旨指摘原
    判決不當，求予廢棄改判，為無理由，不應准許。
六、本件事證已臻明確，兩造其餘攻擊防禦方法及舉證，經本院
    審酌後認與判決結果無影響，爰不逐一論列，附此敘明。
七、據上論結，本件上訴為無理由，依民事訴訟法第385條第1項
    、第436條之1第3項、第449條第1項、第78條，判決如主文
    。
中    華    民    國    97    年    8    月     6     日
                    民事第三庭 審判長法  官  張靜女
                                     法  官  賴錦華
                                     法  官  林振芳
以上正本係照原本作成。
本判決不得上訴。
中    華    民    國    97    年    8    月     6     日
                                     書記官  李淑芬


司法院資訊處製作；財團法人民間司法改革基金會備份。
